【裁判字號】    97,聲判,57
【裁判日期】    970430
【裁判案由】    聲請交付審判
【裁判全文】
臺灣臺北地方法院刑事裁定              97年度聲判字第57號
聲  請  人  乙○○
代  理  人  廖湖中律師
被      告  甲○○
上列聲請人即告訴人因被告妨害名譽案件，不服臺灣高等法院檢
察署中華民國97年3月17日，97年度上聲議字第1387號駁回聲請
再議之處分（原不起訴處分案號：臺灣臺北地方法院檢察署96年
度偵續字第267號），聲請交付審判，本院裁定如下：
    主  文
聲請駁回。
    理  由
一、按告訴人不服上級法院檢察署檢察長或檢察總長認再議為無
    理由而駁回之處分者，得於接受處分書後10日內委任律師提
    出理由狀，向該管第一審法院聲請交付審判。法院認為交付
    審判之聲請不合法或無理由者，應駁回之，刑事訴訟法第25
    8條之1、第258條之3第2項前段分別定有明文。本件聲請人
    即告訴人乙○○（以下均稱聲請人）以被告甲○○涉犯害名
    譽罪嫌，於民國95年3月2日向臺灣臺北地方法院檢察署檢察
    官提出告訴，經該署檢察官以96年度偵續字第267號不起訴
    處分後，聲請人不服而聲請再議，臺灣高等法院檢察署檢察
    長認再議為無理由，以97年度上聲議字第1387號處分書駁回
    再議之聲請，告訴人於97年4月4日收受該處分書，於同年月
    7日委任律師提出理由狀向本院聲請交付審判，業經本院調
    閱臺灣高等法院檢察署95年度上聲議字第1906號全卷，與本
    院收狀戳核閱屬實，是本件聲請為合法，先此敘明。
二、聲請人聲請交付審判意旨略以：(一)按告訴乃論之罪，應自知
    悉犯人之時起，於6個月內為之，所稱知悉，係指確知犯人
    之犯罪行為而言，如初意疑其有此犯行，而未得確實證據，
    及發現確實證據，始行告訴，則不得以告訴人前此之遲疑，
    未經申告，遂謂告訴為逾越法定期間（最高法院28 年上字
    第919號判例、司法院院字第1023號解釋參照）。(二)92年10
    月14日告訴人固知悉張貼之內容，但不確知何人張貼，原不
    起訴處分以因被告既為當時管委會之主席，則該會議紀錄當
    須由其張貼，始符合一般社會大眾之生活常情認知，為其推
    測之詞，並非所有會議紀錄均經主席張貼。縱告訴人知被告
    為新任主委，並不確認係被告張貼，並不能以此推論告訴人
    已確知為被告張貼。(三)若告訴人知係被告張貼，當初就在對
    林萬喜、甯鏈璋告訴時，即對被告一併提起，並非原不起訴
    處分推測之出於本身之考量。(四)告訴人告訴林萬喜、甯鏈璋
    誹謗時，林萬喜、甯鏈璋可能為推卸責任，將誹謗之事推給
    他人，告訴人尚未能確定何人張貼，不能因該案被告林萬喜
    、甯鏈璋之可能推卸之詞而確認係被告張貼，就如同原處分
    引用被告答稱92年10月14日告訴人到被告家按電鈴，被告已
    對告訴人道歉且送過1包咖啡給告訴人，告訴人表示不對被
    告告訴等語，為被告片面推卸責任之詞，並非事實，告訴人
    自尚不能因林萬喜、甯鏈璋可能卸責之詞，隨意發動告訴，
    俾免濫訴，告錯人。(五)若對於被告之告訴已逾告訴期間，則
    前次不起訴處分，應即以逾告訴期間為程序上不起訴處分。
    (六)參照最高法院28年上字第919號判例、司法院院字第1023
    號解釋，自應以94年11月10日被告始親口承認為其所張貼，
    告訴人始確知犯人為被告時，即告訴人係重在確知犯人為被
    告，被告親口承認，為告訴人確認之方法，自應以94年11月
    10日始起算告訴期間。即便告訴人初意因其他行為人林萬喜
    、甯鏈璋可能卸責之詞，疑被告有此犯行，而未得確實證據
    ，及發現確實證據，則不得以告訴人前此之遲疑，未經申告
    ，遂謂告訴為逾越法定期間；原不起訴處分亦認告訴乃論期
    間應自得為告訴之人知悉犯人之時起，6個月內為之，原不
    起訴處分不以94年11月10日被告始親口承認為其所張貼，告
    訴人始確知犯人為被告時，始起算告訴期間，遽認本件已逾
    告訴期間，而為不起訴處分，顯有矛盾，並違背最高法院
    28年上字第919號判例及司法院院字第1023號解釋。上開判
    例、解釋原意應係指發現確實證據，確知犯人之犯罪行為，
    始行告訴，不得以告訴人前此之遲疑，未經申告，遂謂告訴
    為逾越法定期間，並非鼓勵在不確知之情形下濫訴。是原處
    分，未為詳查，遽為不起訴處分，及駁回告訴人聲請再議，
    顯有違誤，爰依刑事訴訟法258條之l規定聲請交付審判云云
    。
三、按刑事訴訟法第258條之1規定聲請人得向法院聲請交付審判
    ，係對於「檢察官不起訴或緩起訴裁量權」制衡之一種外部
    監督機制，法院僅就檢察官所為不起訴或緩起訴之處分是否
    正確加以審查，以防止檢察機關濫權，依此立法精神，同法
    第258條第3項規定法院審查聲請交付審判案件時「得為必要
    之調查」，其調查證據之範圍，自應以偵查中曾顯現之證據
    為限；而同法第260條對於不起訴處分已確定或緩起訴處分
    期滿未經撤銷者得再行起訴之規定，其立法理由說明該條所
    謂不起訴處分已確定者，包括「聲請法院交付審判復經駁回
    者」之情形在內，是前述「得為必要之調查」，其調查證據
    範圍，更應以偵查中曾顯現之證據為限，不得就聲請人新提
    出之證據再為調查，亦不得蒐集偵查卷以外之證據，否則，
    將與刑事訴訟法第260條之再行起訴規定，混淆不清，亦將
    使法院僭越檢察官之職權，而有回復「糾問制度」之虞；且
    法院裁定交付審判，即如同檢察官提起公訴使案件進入審判
    程序，是法院裁定交付審判之前提，必須偵查卷內所存證據
    已符合刑事訴訟法第251條第1項規定「足認被告有犯罪嫌疑
    」，亦即該案件已經跨越起訴門檻，故如該案件仍須另行蒐
    證偵查始能判斷應否交付審判者，如上所述，因交付審判審
    查制度並無如同再議救濟制度得為發回原檢察官續行偵查之
    設計，即法院並無調查偵查中未顯現證據之權限，法院即應
    依同法第258條之3第2項前段之規定，以聲請無理由而裁定
    駁回之。
四、本院查：
    (一)按告訴乃論之罪，其告訴應自得為告訴之人知悉犯人之時
      起，於六個月內為之；又告訴乃論之罪，其告訴已逾告訴
      期間者，應為不起訴處分，刑事訴訟法第237條第1項、第
      252條第5款定有明文。再依刑法第314條規定，同法第310
      條之誹謗罪，需告訴乃論。本案依聲請人告訴之意旨，其
      所訴情節依刑法第310條、第314條之規定，為告訴乃論之
      罪，自有告訴期間之適用，其等之告訴自應自得為告訴之
      人知悉犯人之起於六個月內為之，先予敘明。
    (二)臺灣高等法院檢察署97年度上聲議字第1387號案件，係以
      聲請人於臺灣臺北地方法院檢察署93年度偵字第13866號
      誹謗案件，於93年8月18日偵查時，經另案被告甯鏈璋陳
      述是主委決定將第6屆管理委員會會議記錄公告，聲請人
      則稱當時主委為被告甲○○等語（見96年度偵續字第267
      號第129頁、他字卷第132頁），認聲請人於93年8月18日
      偵查時，即已知張貼會議記錄之人為時任主委之甲○○，
      聲請人遲至95年3 月2日始提起本件告訴，已逾六個月之
      告訴期間。經查，聲請人係以被告於92年10月14日在崇光
      大樓社區公告欄張貼「崇光大廈第六屆第一次管理委員會
      會議記錄」，因認被告涉有刑法第310條第2項之加重誹謗
      罪嫌，並以被告於94年11 月10日始親口承認為其所張貼
      為由，而提起告訴等情，有上開95年3月2日之刑事告訴狀
      、崇光大廈第六屆第一次管理委員會會議記錄等件附卷可
      稽（見他字卷第1至12頁）。
    (三)聲請人於93年度偵字第13866號誹謗案件於93年8月18 日
      偵查時，經檢察官以證人身分傳喚聲請人到庭，依據卷附
      93年度偵字第13866號案件偵查筆錄，於另案被告林萬喜
      、甯鏈璋及聲請人均在庭時，檢察官先就會議公告部分，
      訊問另案被告林萬喜等人，經林萬喜、甯鏈璋分別表示，
      「（問：第六屆的管理委員會的會議公告是何人公告？）
      是主委決定，可以公告也可以不公告。」、「（問：你們
      有無決議公告賴的可惡行徑？）我們沒有。」、「（均問
      ：你們有無當場反對繼續公告其惡意行逕？）均答：沒有
      反對，主任委員沒有徵詢我們的意見，我們是選主席完後
      坐在那開會。」後，檢察官復詢問聲請人，「（問賴：當
      時主委是何人？）賴答：甲○○，臨時主席是林萬喜」、
      「（問：你為何告甯鏈璋？）答：我是因為他們說我扣留
      二十萬元，徐主委是新主委沒有進入狀況，甯是副主委，
      是他提案我才告他。」等語（見96年度偵續字267號卷第
      129頁），是聲請人於是日庭訊後，已可確知決定於92 年
      10月14日在崇光大樓社區公告欄張貼「崇光大廈第六屆第
      一次管理委員會會議記錄」之行為人為被告甲○○無訛，
      則聲請人至遲於93年8月13日時，即可就林萬喜、甯鏈璋
      之陳述取得確實證據；況果若聲請人於94年11月10日即知
      悉行為人為被告之情，而認被告涉有加重誹謗犯行，何以
      未即刻提出告訴，並撤回就另案被告林萬喜、甯鏈璋部分
      告訴，而直至另案被告林萬喜、甯鏈璋經本院以94年度易
      字第68號判決，於94年11月25日為無罪之諭知後，始於95
      年3月2日具狀提出告訴，是聲請意旨以因認林萬喜、甯鏈
      璋為推諉之詞，直待被告於94年11月10日始親口承認張貼
      行為為由，而認於斯時始確知犯人為被告，本件告訴未逾
      期云云，自屬無據，。
    (四)聲請人於96年度偵續字267號案件偵查中亦陳稱，「（問
      ：你於92年10月14日找警察到場，目的為何？）...，我
      沒有找主委下來，可能是警察要求他下來，我看到了被告
      以後，我就質疑管委會公告的內容，我問被告是何人，內
      容是何人所貼，但被告拒絕回答，並且找林萬喜出面...
      」，參以證人林萬喜所證述，「（問：92年10月14日，被
      告為何會找你下來，一起面對警察？）被告找我出來，幫
      忙協助，因為當時被告向我表示有人按他門鈴，並表示有
      人要告他，當時我就下樓... 」等語，及其於94年7 月20
      日本院94年度易字第68號案件所提出之刑事答辯狀，亦已
      載明張貼公告委員會會議記錄的行為人為甲○○等情（見
      96年度偵續字267號卷第25頁、第115頁），益見聲請人於
      92年10月14日請員警至崇光大樓處理公告事宜時，係已知
      悉相關公告內容製作與被告非無關聯，並曾對被告表示欲
      對其提出告訴，被告始另尋同林萬喜出面處理等情，亦可
      認定，參以「崇光大廈第六屆第一次管理委員會會議記錄
      」中第4點，已明確載明開會主席為被告，第7點則記載被
      告擔任會議主席之報告事項，其中第5小點並載有決議公
      告內容，均屬明確（見96年度偵續字267號卷第120至121
      頁），是聲請人徒以被告於94年11月10日審理時以證人身
      分所為陳述，始認聲請人自該時起始能確認犯罪行為人云
      云，顯非可採，本件聲請人自無因事涉曖昧，雖有懷疑而
      未得實證之情，其於95年3月2日始對被告提起本件告訴，
      已逾告訴期間至為明確。
五、綜上，臺灣高等法院檢察署97年度上聲議字第1387號處分書
    ，以聲請人告訴逾期駁回聲請人聲請再議之處分，要屬正當
    。又交付審判之准許即如同提起公訴進入審判程序，本件聲
    請人所指摘應調查事項而未調查之情形，在未經調查之前，
    仍無從認定聲請人所告訴之事實真相如何，有多少可信度，
    從表面審查，本院認為仍不足以動搖原處分書所作不起訴之
    判斷。是聲請人仍執前詞指摘原處分不當，請求予以裁定交
    付審判，洵無理由，應予駁回。
六、依刑事訴訟法第258條之3第2項前段，裁定如主文。
中    華    民    國    97    年    4     月    30    日
                  刑事第十庭  審判長法  官  林春鈴
                                    法  官  林柏泓
                                    法  官  呂煜仁
上正本證明與原本無異。
本裁定不得抗告。
                                    書記官  陳泰寧
中    華    民    國    97    年    5     月    1     日


司法院資訊處製作；財團法人民間司法改革基金會備份。
